臺灣高等法院刑事判決　　　　　　　　 94年度矚上訴字第3號
　　上　訴　人　臺灣士林地方法院檢察署檢察官
　　上　訴　人　戊○○
　　即　被　告
　　選任辯護人　王東山　律師
　　　　　　　　許文生　律師
上列上訴人因被告違犯貪污治罪條例等案件，不服臺灣士林地方
法院90年度訴字第268號，中華民國92年9月12日第一審判決（起
訴案號：臺灣士林地方法院檢察署90年度偵字第6094號等），提
起上訴，判決如下：
    主      文
原判決關於連續公務員對於主管事務違法圖利罪部分撤銷。
戊○○連續依據法令從事公務之人員，對於違背職務之行為，收
受賄賂及不正利益，處有期徒刑拾年。褫奪公權捌年。
所得財物新台幣貳拾壹萬元追繳沒收，如全部或一部無法追繳，
以其財產抵償。
其他上訴駁回。
    事      實
壹、戊○○於本案行為時，擔任聯合勤務總司令部 (下稱聯勤總
　　部) 營產工程署 (下稱營工署)第一組中校工程官。民國89
　　年9月2日退役，為依據法令從事公務之人員。
貳、子○○為泰一營造股份有限公司（下稱泰一公司）、泰諭企
　　業股份有限公司（下稱泰諭公司）、泰德工程有限公司（下
　　稱泰德公司）、福泉營造有限公司（下稱福泉公司）、功岱
　  營造股份有限公司（下稱功岱公司）、天造工程股份有限公
    司（下稱天造公司）實際負責人。
　　乙○○為泰一、泰諭、泰德、福泉、功岱公司副總經理，負
　  責財務及稅務。
　　丙○○為泰一、泰諭、泰德、福泉、功岱公司副總經理。丙○○原任聯勤總部營工署工程官，民國82年升任第四組副組
    長，85年2月1日轉任第一組（計畫綜合組）副組長，負責督
　　辦聯勤總部營工署工程行政、後勤、訂約及履約業務；88年
　　3月1日由聯勤總部營工署第一組上校副組長退伍，翌（2）
　  日即進入泰一、泰諭、泰德、福泉、功岱集團，負責聯繫聯
    勤總部營工署的工程簽約及請款等相關業務。
參、戊○○本於職務對得標廠商所提供的銀行履約保證書及預付
    款連帶還款保證書，應確實與廠商共同前往銀行辦理對保手
　　續，以確認銀行對保意願並查證保證書的真實性，降低廠商
　  因資金短絀造成軍方工程停頓而損及軍方利益的風險性。
    戊○○明知子○○自83年間起即陸續承攬聯勤總部營工署軍
    事工程，為工程利益而與相關承辦人員親近。
    戊○○竟基於收受賄賂及其他不正利益的概括犯意，自89
    年1月間起至同年7月間止，連續數十次接受子○○經由丙○○聯絡，安排前往富爺、金鑽石、鴻福、王牌等酒店喝花酒
    ，每次新台幣（下同）二、三萬元至數十萬元不等，並多次
    酒後的性招待（一次一萬元）的不正利益；同時於89年1 月
    底起至同年7月止，在酒店或不詳地點收受子○○每月三萬
    元顧問費賄款（子○○的帳記日期為2月2日、2月11日、3
    月7日、4月5日、5月5日、6月5日及7月5日），計二十一萬
    元。戊○○於收受子○○的賄款及喝花酒、性招待等不正利
    益後，明知子○○經營的泰一公司先前得標並已完成對保及
    訂約的「泰山營區水電工程」，子○○欲撤回原繳交的中國
    產物保險公司的履約保證保險單及預付款保證保險單，即告
    知子○○若提供經公證過的履約保證書則不需對保，子○○
    、乙○○乃在泰一公司內，繳交偽造的彰化銀行大安分行履
　　約保證書、預付款連帶還款保證書及法院公證書與戊○○，
　  充作該工程履約保證使用。戊○○明知更換後的履約保證書
    是子○○等所偽造，違背職務不加審查即准予更換。
    子○○、乙○○進而要求戊○○不要辦理對保，戊○○明知
    與職責有違，卻也加以配合，而未實際前往銀行履行對保；
    同時為取信長官，戊○○竟於89年1月14日，製作不實的契
　　約對保紀錄，並以簽呈載明已完成對保手續，在其職務上所
　  為文書為不實登載，並持以向上陳報；89年2月間戊○○對
    於泰一集團在同年2月18日得標的「犁頭山水電工程」連續
    配合違背職務未辦理對保，且為了協助子○○透過丙○○的
    請求，達到提前撥付工程預付款目的，違反必須與廠商完成
    簽約後，才能進行撥付工程預付款規定，於簽約前利用長官
    未注意，簽報批准同意支付該筆工程預付款，並早於簽約前
　  五天（即89年2月23日）完成撥款，連續違背職務致使子○○之泰一公司集團獲取不法利益，造成聯勤總部營工署損失
    金額共計近四千萬元。
 　 理      由
壹、起訴罪名：貪污治罪條例第4條第1項第5款、刑法第213條。
　  原判決罪名：同上條例第6條第1項第4款、第5款、刑法第
　　　　　　　　213條。
    本院判決罪名：貪污治罪條例第4條第1項第5款、刑法第213
　　　　　　　　　條、第216條。
    被告、檢察官均提起上訴。檢察官上訴因逾期不合法，應予
　　駁回，詳後述。
貳、被告戊○○對於本案證據的證據能力並無意見、未聲請詰問
    證人或共同被告。
參、對於刑事判決提起上訴，上訴期間為十日，自送達判決後起
    算；第二審法院認為上訴有第362前段情形，應以判決駁回
    。刑事訴訟法第349條前段、367條前段明文規定。
　　公訴人上訴因有如上不合法情事，應予駁回：
一、上訴期間為法定不變期間，檢察官收受判決書送達的日期，
    影響訴訟當事人的權益，並關係案件是否確定。因此，承辦
    檢察官對判決書的送達，除有正當理由不能收受外，應即為
    收受送達，否則無異將案件確定與否，及訴訟當事人的權益
    ，繫於承辦檢察官對於判決書收受與否的恣意，不僅違背上
    訴期間屬於法定不變期間的立法精神，且為權利正當行使的
    逾越。
    如判決書的送達當日，已得在辦公處所會晤承辦檢察官，並
    已交付應送達的判決書，或客觀上已置於可收受送達的狀態
    （如放置於承辦檢察官辦公桌上，而為承辦檢察官所知且未
    拒絕），雖承辦檢察官未能立即「簽收」表示已收受送達，
    但並無正當理由，足認其不能於同日或其後為「簽收」表示
    已收受判決書的送達，應認承辦檢察官客觀上於該日已可收
    受應受送達的判決書，進而認交付判決書當日，即為合法送
    達日期（最高法院92年台上字第310號判決參照）。
　　對檢察官送達判決書，應於辦公處所向承辦檢察官送達。如
　  承辦檢察官因差勤、請假、開會、開庭，或執行其他公務而
    不在辦公處所，或有其他不能收受送達文書的障礙事由存在
    ，應向該管檢察長送達；若非前述原因，且得在辦公處所會
    晤承辦檢察官，因檢察官在客觀上已可收受應受送達的文書
    ，猶不加收受，應認送達合法（最高法院94年台上字第3849
    號判決參照）。
　　送達證書，為送達的證據方法，非完成送達的行為。送達證
　  書，依法應由送達人作成，其送達的時間，固應由送達人記
    載，但如其未詳細記載，或與收受送達人所蓋填的日期不符
    ，並非當然無效，得依證人及其他證據方法而證明。
    檢察官收受判決，在送達證書上所蓋戳章的日期，如與實際
    送達的時間歧異，仍應以實際送達的時間為準起算檢察官上
    訴期間，不受檢察官戳章顯示的日期所拘束，以符法定期間
    的規定（最高法院93年台抗字第251號裁定參照）。
二、證人即本案上訴承辦檢察官申○○於本院審理陳稱，承辦書
    記官寅○○告知，因需先行處理另件大案的判決書，無法同
    時作業，致使本案判決書製作不及。確實於94年才收受判決
    等語。
    證人即書記官寅○○95年4月12日、96年1月2日於本院兩次
    結證，已於93年12月16日將本案原審判決書及送達證書親自
　　送予證人即檢察官，但證人即檢察官以上訴書尚未完成為由
　  ，將送達證書留置，未立即蓋章擲回；期間證人即檢察官已
    非該股蒞庭檢察官，仍持續催促王檢察官的回證回覆。直到
    94年4月11日許才囑咐曾書官前往取回，沒多久證人即檢察
    官就上訴了等語。
    兩人所述乍似南轅北轍，相互扞格，但綜合判斷仍可得出得
    以認定檢察官上訴不合法的論點；參酌辯護人等於本院審理
    就上訴過程的陳述、證人即書記官於本院審理結證就原審判
    決送達檢察官的經過平實的答問；相較於證人即檢察官就每
    一問答均以「正常的送達情形如何如何」長篇論述而不正面
    應答；並且證人即檢察官所稱的正常送達流程，與本案無關
    且不足為本案上訴合法與否的證明。因本案並不在於審查原
    判決送達是否合於正常的判決送達流程。證人即檢察官的證
    言除了「正常流程」外，不足以判認本案檢察官的上訴合法
    ，論述如下：
(一)原審判決書及送達證書，於93年12月16日客觀上已置於檢察
    官可收受送達的狀態：
  1.送達回證的列印日期「93年12月16日」是電腦列印同時帶出
    ，非人為可得修改，已經台灣士林地方法院95年7月25日士
    院鎮刑科字第950209764號函覆。所述與本院送達回證列印
    情形相符。
    證人即檢察官收受判決的回證（原審卷15第94頁）是93年12
    月16日列印，可以確定。
  2.證人即書記官寅○○證述：「判決書送達被告後半年內，當
    事人與辯護人多次打電話來詢問檢察官是否上訴，我只回答
    檢察官回證還沒回來。期間（93年間）我多次打電話給王檢
    察官詢問是否上訴，她回答當然要，上訴書在趕了；直至93
    年12月16日，我被當事人及辯護人催到受不了了，才列印回
    證，親送判決書給王檢察官。」等語（本院95年4月12日，
    96年1月2日筆錄），與辯護人等當庭所述收受判決書後，多
    次電詢證人即書記官關於檢察官是否上訴一情合致。
  3.證人即檢察官雖否認於93年12月16日親自收受證人即書記官
    所送判決書及回證，但坦承「在辦公桌上放了一份判決及回
    證」、「見回證置於桌上，蓋章後隔天即上訴」、「（曾經
    ）法警送達時，登記簿會當面蓋章，回證會擺著，有空再蓋
    ，有時直接蓋出去」等語（本院96年1月2日審理筆錄）；換
    言之，就「回證擺放於桌上」以及「未立即蓋章」部分，證
    人即檢察官與證人即書記官所述一致。
  4.證人即檢察官固於本院陳稱，置於辦公桌上的回證，並未蓋
    有書記官的戳章，因為依正常流程回證上不會有書記官的戳
    章；若看到蓋有書記官93年12月16日戳章，證人即檢察官即
    不可能上訴等語。
    送達回證經由電腦列印，其上紀錄的列印日期不可能經由人
    為事後加以修改，已如前述。
    而依證人即檢察官所謂的正常流程，縱使由法警送達，證人
    即檢察官也有將回證留置，有空再蓋、未當面蓋章簽收送回
    的情形。
    可證不論依證人即檢察官所謂的正常流程或原判決送達給證
    人即檢察官的結果，回證上送達人及收受送達人蓋的戳章日
    期不同一日是可能的；換言之，檢察官是依自己的收受日計
    算十日的上訴期間；送達回證上是否蓋有送達人即證人書記
    官的戳章，並不足以影響檢察官是否上訴的決定；甚且，更
    足以證明證人即檢察官過往曾有將回證收下未即刻蓋戳送回
    ，之後於提起上訴前再於回證上蓋章擲回的情形。因此，證
    人即書記官所述，親自送原判決及回證給證人即檢察官後，
    檢察官未立即蓋章等情，可以採信。
  5.證人即檢察官稱，證人即書記官曾告知，因趕著先處理另一
    件大案的判決書製作，無法同時作業，以致於本案判決書製
    作不及，所以證人即檢察官確實於94年才收到原判決等語。
    原審卷15的判決送達卷顯示，除檢察官的判決書送達回證外
    ，被告的送達回證集中於93年1月14日至93年2月19日間送達
    ；證人即檢察官且於93年2月26日即已收受被告提出的上訴
    狀繕本，有證人即檢察官93年2月26日收受被告上訴狀繕本
    送達證書可證（本院卷1上訴書前1頁）。
    證人即檢察官如上證人即書記官不及製作判決書的陳述，與
    事實不符。
  6.93年12月1日起至94年4月11日期間，證人即檢察官並無因差
    勤、請假、開會、開庭、執行其他公務或有其他不能收受送
    達文書的障礙事由存在，已經台灣士林地方法院檢察署95年
    7月25日以甲○人字第950018365號函檢附證人即檢察官此期
    間差假單暨庭期查詢清單回覆（本院卷二）。
    可認證人即檢察官於前述期間，處於客觀上為可收受應受送
    達判決狀態。
  7.本院審理期日公訴人陳稱：「原審承辦人曾書記官的證詞，
    是維護原審法院的行政行為，證詞不足採信」等語。
    若此項人性立論可以成立，則證人即檢察官的證言也同有趨
    吉避凶、飾詞卸責以求避免行政懲處的可能。
    因此，上述陳述不生否定證人即書記官證詞證明力的效果或
    認定證人即檢察官的證言較具可信性的效力。
(二)證人即檢察官未於法定不變上訴期間10日內上訴：
  1.證人即檢察官證稱：「我沒有追問其他人，我想我要回偵查
    組，我想放在我的桌上，我就蓋章了。」等語。
    原判決於93年12月16日即處於檢察官客觀上可收受送達判決
    的狀態，如前述；證人即檢察官以94年4月11日的戳章表示
    收受。
　2.證人即檢察官於94年4月12日提出上訴書，有台灣士林地方
　  法院檢察署檢察官94年度上字第58號上訴書、台灣士林地方
    法院檢察署94年4月13日甲○星94上58字第103號函可證。
  3.本案被告多達20餘人，原審判決厚達155頁，檢察官既稱94
    年4月11日才收受判決書正本，隨即於翌（12）日以19頁的
    上訴書提起上訴，辯護人等認有違常情，非無憑據，分析如
    下：
    證人即檢察官辯稱：「我的上訴書都寫很多，其中很多都是
    我論告書的內容」等語。
    審酌證人即檢察官上訴書的記載，形式上，檢察官上訴的對
    象即被告欄的記載，並無被告酉○○；而上訴理由欄卻一再
    論述被告酉○○與其他經原審判決無罪的被告均應成立犯罪
    。
    因上訴書被告人別欄中漏列被告酉○○，以致被告酉○○縱
    與其他列名被告的人共同犯罪，也不能認定被告酉○○已經
    檢察官上訴，非本院審判的對象，詳後述。
    上訴書第3頁上訴理由欄一的論述，應認是對原審宣告無罪
    的部分，分別就採購局、營工署及榮工公司闡述上訴理由；
    但上訴書第9頁卻又就原判決有罪被告的部分論述，但未提
    及被告丙○○，卻對丙○○原判處的刑度1年8月有期徒刑表
    示不服；同頁又在營工署項下論述原判決無罪的被告巳○○
    部分；再於第12頁表示就榮工公司原判決宣示無罪的被告論
    述上訴理由，卻在同一項的第4點（第15頁）就原判決有罪
    的被告丁○○部分表示不服；接續第16頁又混合就榮工公司
    原判決有罪、無罪的被告部分 (且重覆論述被告巳○○、己○○、丁○○等）表示不服；上訴書第17第2點論述的對象
    是原判決有罪的被告癸○○，而於第18頁第3點卻以對於被
    告丁○○的原判決理由不服作結；而上訴書第19頁又以原判
    決對於被告壬○○等判決無罪表示不服作為結論。上訴書製
    作急迫匆忙之情躍然紙上。
    原判決若果真遲至94年年4月11日才送達給證人即檢察官，
    對於證人即檢察官的10日上訴期間並無妨害。即使當時證人
    即檢察官早已不是原審承辦股的蒞庭檢察官（本院96年1月2
    日審判筆錄第8頁上方），不論是否即將回任偵查組，證人
    即檢察官10日的撰寫上訴書的合法權利期間並不受影響；而
    證人即檢察官卻那麼急迫地於收受判決翌（12）日提出上訴
    書，確實有違常理。
    如此倉促的作為，證實證人即書記官所稱，已經相當長的期
    間催促證人即檢察官簽收原判決等語，可以採信。
三、原審判決已於93年12月16日合法送達於證人即檢察官，檢察
    官遲至94年4月12日才提起上訴，已逾10日的法定期間，上
    訴不合法，應予駁回。
肆、認定犯罪事實的證據及理由
一、被告戊○○的供述（偵8638卷一108頁、607-609頁、卷二
    2-6 頁、偵3023卷5-11、34、126-133、192頁、212-213頁
    、原審卷一第40頁、原審卷七第14-42、55-56頁、原審卷八
    第70頁）。
    被告坦承公文書不實登載犯行：廠商提供法院公證書即不再
    對保，並無任何法令規定，是我個人主觀認知，是根據預付
    款還款保證連帶保證書的相關附屬說明片面認知，簽請長官
    批可。當時工作量太大，未對保證書進行查證。未對保，只
    好製作不實對保紀錄。因子○○交付彰銀大安分行營利事業
    登記證影本，主觀即認為該分行同意擔任保證人 (偵3023卷
    5-11)。確有製作不實彰銀大安分行契約對保紀錄 (偵8638
    卷二2-6)。上述2項工程，未確實對保，但為求契約形式完
    整，仍在「對保人」欄蓋章 (偵3023卷126-133)。預付款保
    證書都沒對保…第一件「泰山營區水電工程」後來換保的偽
    造彰銀大安分行履保書，印象中沒對保，因案子太多沒時間
　　 (偵3023卷34)第二件「犁頭山水電工程」與戌○○協辦，
  　不知戌○○有無對保，預付款保證書我沒去對保 (原卷七
 　 14-42)。
二、被告子○○的供述（偵8638卷一第183-185、194-195、202-
　　203頁、284-295、403-404頁、406-409、461-468、偵8638
  　卷二第193-197頁、偵10849卷97反、101反-103頁、原審卷
　　三第154-159、191頁、原審卷十二第197頁）。
三、被告亥○○的供述（偵3023卷第55、57、59、61-65、71頁
    、原審卷七第65-70頁)。
四、證人即營工署第一組組長天○○的證言（偵8638卷0000-00
    0、110頁、原審卷八第36-67頁）。
五、證人即營工署副署長地○○的證述（偵8638卷二第156-166
    頁）。
六、被告庚○○的供述（偵3977卷第5、7-11頁）。
七、被告乙○○的供述（偵8832卷第94頁、原審卷十二第196頁
    ）。
八、被告丙○○的供述（偵10849卷第65-68頁）。
九、子○○以偽造銀行保證書承攬之營工署工程一覽表 (偵1084
    9卷104)。
十、國防部採購局89.11.14日函(他3717卷1)。
十一、軍事工程招標說明表、簽辦單、招標公告、投標須知 (他
    3717 卷3-6)。
十二、彰銀委託書暨印鑑卡 (他3717卷18)。
十三、聯勤營工署89.10.6日函 (偵8638卷一95)
十四、預付款還款保證連帶保證書 (偵8638卷一110)。
十五、北院公證書 (偵8638卷0000-000)。
十六、彰銀委託書暨印鑑卡 (偵8638卷一113)。
十七、金融機構遭歹徒詐騙案件通報單 (偵8638卷一114)。
十八、彰銀大安分行履約保證金連帶保證書 (偵8638卷一115)。
十九、彰銀大安分行致福和分行、聯勤營工署函 (偵8638卷116-
      117)。
二十、彰銀金融機構遭歹徒詐騙案件通報單彙總表 (偵8638卷0
      000-000)。
二一、聯勤營工署覆彰銀89.9.14已提告訴函 (偵8638卷一128)
      。
二二、營工署4657號水電空調工程資料 (偵8638卷0000-000)。
二三、南港郵局函附戊○○等6人資金往來明細 (偵8638卷一169
      )。
二四、泰一承攬營工署工程一覽表 (偵8638卷一189)、子○○以
      偽造銀行保證書承攬之營工署工程一覽表 (偵3023卷73-8
　　　2、191) 。
二五、切結書 (偵8638卷一190)聯勤對保紀錄 (偵8638卷一193)
      酒店消費、賄款帳冊 (偵8638卷0000-000、469-509)、
      酒店消費帳單 (偵8638卷0000-000、217、228-231)、酒
      店消費帳單 (偵8638卷三57-73)賄款帳冊）。
二六、宇○對保簽呈、對保紀錄(偵8638卷二55-80）。
二七、子○○以偽造銀行保證書承攬之營工署工程一覽表 (偵
      8638 卷二113、170)亥○○簽呈 (偵8638卷0000-000、
      125-130、171-176)天○○批示國防部採局函文 (偵8638
      卷0000-000)財政部財稅資料中心90.6.6日函附宙○○等
      個人財產總歸戶資料 (偵8638卷二275)(偵8638卷0000-0
　　　00)財政部財稅資料中心90.5.23日函附個人財產總歸戶資
　　　料 (偵8638卷三168)。
二八、國防部採購局軍事工程招標須知 (偵3023卷14-17、117-1
      21)。
二九、聯勤對保紀錄 (偵3023卷34)。
三十、簽呈戊○○偽造文書 (偵3023卷35-38)戊○○全戶資料(
      偵3023卷39) 。
三一、彰銀大安分行履約保證金連帶保證書 (偵3023卷83、85、
      88 、92)彰銀大安分行預付款還款保證連帶保證書 (偵
      3023卷84、87、91、95)彰銀大安分行廠商資格履約及賠
      償連帶保證書 (偵3023卷86、90、94)台北商銀和平分行
      履約保證金連帶保證書 (偵3023卷89、93、96)彰銀樹林
      分行履約保證金連帶保證書 (偵3023卷97)彰銀樹林分行
      預付款還款保證連帶保證書 (偵3023卷98)。
伍、對於被告辯解的認定
一、被告戊○○辯稱：88-89年15件附法院公證書均未對保，非
    獨厚泰一等語。
    但被告子○○供稱：軍方承辦人初期為戊○○中校，後為亥
    ○○少校，因偽造的保證書為彰銀經理玄○○拒絕，所以我
    請戊○○持我偽造的彰銀關防私章直接蓋於軍方契約的對保
    紀錄上，製作假的對保紀錄，未實際至彰銀辦理，亥○○接
    任後我也是請他這樣處理…他們都沒向彰銀查證。(偵8638
    卷0000-000、194-195、202-203)。
　　丙○○也透過戊○○叫亥○○不用對保 (偵8638卷一260-27
　  反)。
    被告亥○○供稱：承辦人審核並辦理對保，才可訂約，否則
    不可訂約，預付款還款連帶保證書則於訂約後繳交。戊○○
    告訴我經法院公證後，不須再對保，均是依照戊○○的經驗
    (偵3023 卷55、57、59、61-65）。
二、被告辯稱：北部地區我有21件案子沒對保，既無差旅費也分
    身乏術等語。
    被告子○○供稱：只要經過法院公證的保證書，不管是履約
    保證或還款保證，聯勤就不需再對保，第一件泰山營區工程
    我們沒附法院公證書，所以需對保，剛開始戊○○有要求對
    保，我透過丙○○聯繫希望不要對保，他後來直接到辦公室
    與乙○○辦對保，偽刻的章是誰蓋的不清楚，我跟林說大安
    分行經理無法過來，我是假裝聯絡玄○○，實際上沒有 (
    原卷0000-000)。
    第二件犁頭山水電工程，有附法院公證書，所以沒對保 (原
    卷0000-000)。
    證人即營工署第一組組長天○○證述：我信任我的部署（指
    被告戊○○），我認為我們承辦人對保人欄蓋章了，才審核
    。承辦人沒告訴我因業務量大無法對保，若有困難告訴我，
    一定解決 (原審卷八36-67)。
三、被告辯稱：不知履保書、公證書是偽造等語。
    但被告子○○供稱：自從用偽造彰銀保證書後，戊○○及亥
    ○○即未再與本公司　確實辦理對保 (偵8638卷一260-3 反
    )。編號4-10履約保證書也全是假的，編號8、9北商銀和平
    分行，編號10彰銀樹林分行履約保證均是假的，也是乙○○
    偽造的，除第一件沒附法院保證書，餘九件均有附。
    戊○○對偽造文書知情 (偵8638卷一593反)。
四、被告辯稱：有喝花酒、沒接受性招待、沒收取賄款等語。
    被告戊○○坦承收受賄款：承認89年5、6、7三月，曾收受
    子○○每月致贈3萬元賄款，共9萬顧問費，是希望我幫忙爭
　　取花蓮慈濟醫院工程發包機會，錢是喝花酒時交給我的，喝
  　花酒有黃○、亥○○、辛○○、辰○○、午○○、丑○○在
　　場 (偵8638卷0000-000)。
　　被告子○○供稱：有招待戊○○、亥○○上酒家、性招待；
　  89.2-7月間按月3萬元給林顧問費。高山頂工程請林、傅喝
    花酒費用是乙○○跟我泰一報帳 (原審卷0000-000)。丙○○任軍職時，有招待他喝花酒、性交易，戊○○也時常陪同
    (偵10849卷101反-103)。本公司曾宴請辰○○、戊○○、亥
    ○○至有女陪侍的富爺、金鑽石酒店飲酒作樂，費用均由本
    公司支付 (偵8638卷0000-000)。本公司早已透過丙○○長
    期招待戊○○至酒店，所以拜託戊○○提早為本公司簽報同
    意撥款並不是問題 (偵8638卷一260-4反、260-6反)。
    曾宴請辰○○、戊○○、亥○○、丑○○、辛○○、Ａ○○
    、Ｂ○、Ｃ○○、Ｄ○、黃○等人至有女陪侍的酒店喝花酒
    (偵8638卷一260-7 反、295、410、460)。喝花酒主要由我
    、丙○○、乙○○、未○○、庚○○陪同；之後會由未○○
    載往性招待，丙○○核對帳單 (偵8638卷0000-000)。有招
    待戊○○、亥○○上酒家、性招待。89.2-7月間按月3萬元
    給林顧問費，高山頂工程請林、傅喝花酒費用是乙○○跟我
    泰一報帳 (原卷0000-000)。戊○○的部分我都是交給丙○○處理，招待戊○○、亥○○喝花酒；性招待部分都交給未
    ○○處理 (原卷十二197)。確有致贈戊○○金錢，總共逾20
    萬元，還有Ｅ○○、Ｆ○○、辛○○也有…招待喝花酒均是
    戊○○主動要求，也包含數次性招待 (偵8638卷一260-8至
　　260-8反、260-13至260-14、260-26)曾賄賂壬○○、Ｅ○○
　  、辛○○、丁○○、宙○○、黃○、Ｂ○、Ｃ○○、Ｄ○、
    戊○○、卯○○、Ｇ○、庚○○等人 (偵8638卷0000-000
　　、406-409、461-468)。
　　被告乙○○供稱：公司有招待戊○○、亥○○、辛○○、卯
    ○○、午○○、丑○○、辰○○喝花酒( 原審卷四8-15)。
    有幫戊○○付過帶小姐出場費用1萬元(原卷十二196)。
    被告丙○○供稱：子○○89上半年有說要給戊○○顧問費 (
    偵10849卷65-68)。
五、綜上，被告戊○○辯稱：89年2月2日至2月14日在花蓮過春
    節，2月3日、12日根本無從收受賄款；89年1月、2月初均不
    在台北，子○○不可能給我顧問費 (偵8638卷一592反)；當
    初在調局承認收89年5.6.7三月顧問費是當時迷迷糊糊，調
    查員威脅的，許沒說按月給我顧問費 (原審卷七55-56)等語
    ，不可採信；被告子○○於本院審理翻異，迴護被告戊○○
    的陳述，與被告子○○歷次自由意志下所為供述及自首狀的
    記載不符，同樣無可採信。
陸、撤銷改判的理由
一、撤銷原判決的理由
    按貪污治罪條例第四條第一項第五款之對於違背職務行為收
　　受賄賂罪，是對於公務員貪瀆行為的特別規定；而同條例第
  　六條第一項第四款的圖利罪，則為公務員貪瀆行為的概括規
    定；必犯罪情形不合於公務員貪瀆行為的特別規定，才適用
    圖利罪的概括性規定。
　　被告違背職務收受賄賂犯行，已經證述如上，原判決以不能
  　證明被告戊○○以污職行為交換不法給付，認僅成立職務上
　　不法謀利行為的概括規定，而依圖利罪論處，顯有誤會。
二、自為判決的論罪科刑理由
（一）本案行為時的貪污治罪條例為85年10月23日修正公布，其
      後雖曾經90年11月7日、92年2月6日及95年5月30日修正公
      布，但條例第4條未曾修正。
      依刑法第2條第1項前段規定，應適用行為時法。
      被告所為觸犯行為時貪污治罪條例第4條第1項第5款違背
      職務受賄罪、刑法第216條使行第213條公文書登載不實罪
      。
（二）被告行為後，刑法第55條牽連犯、第56條連續犯規定，均
      於94年1月7日修正公布刪除，並於95年7月1日施行。
      被告的犯行，因行為後新法已刪除牽連犯、連續犯的規定
      ，此刪除雖非犯罪構成要件的變更，但顯已影響行為人刑
      罰的法律效果，自屬法律有變更。
      依刑法第2條第1項規定，比較新舊法結果，仍應適用較有
      利於被告的行為時法律即依舊法論以牽連犯、連續犯（最
      高法院95年第8次刑事庭會議決議參照）。
      被告所為多次違背職務受賄、行使登載不實公文書犯行，
      各皆時間緊接、所犯構成要件相同，顯然基於概括犯意反
      覆作為，各應依連續犯規定，論以一罪。
      所犯二罪間，因具有方法結果的牽連關係，應從一重罪，
      論以連續違背職務受賄罪。
（三）審酌被告身為工程簽約、對保及撥預付款審查人員，倚恃
      身分、權勢，甚至引伴呼朋相與徵逐，敗壞品位官體惡性
      的程度，犯罪後缺乏具體悔過表現，參酌前無犯罪紀錄等
      一切情狀，認宜量處如主文所示刑罰，並依法宣告褫奪公
      權如主文。
（四）被告所得財物以外喝花酒、性招待的不正利益並無追繳沒
      收的明文規定；僅就所得財物二十一萬元，依法追繳沒收
      ；如全部或一部無法追繳時，以其財產抵償。
柒、檢察官移送併辦部分：
    台灣士林地方法院檢察署93年度偵字第10125號被告戊○○
    併案部分，已經原判決敘明與起訴犯行並無裁判上一罪關係
    （原判決第151-152頁），無從併辦，應退由檢察官另行依
    法處理。
捌、適用法律
一、刑事訴訟法第369條第1項前段、第364條、第367條前段、第
    299條第1項前段。
二、行為時貪污治罪條例第4條第1項第5款、第10條、第17條、
    第19條。
三、刑法第2條第1項前段、第37條第2項、第213條、第216條；
    修正前第55條、第56條。
中　　華　　民　　國　　96　　年　　1　　 月　　23　　日
    　　　　　　　　　刑事第六庭審判長法　官  莊謙崇
　　　　　　　　　　　　　　　　　　  法　官  蔡聰明
　　　　　　　　　　　　　　　　　　  法　官  郭豫珍
以上正本證明與原本無異。
如不服本判決，應於收受送達後十日內向本院提出上訴書狀，其
未敘述上訴之理由者並得於提起上訴後十日內向本院補提理由書
（均須按他造當事人之人數附繕本）。
                                      書記官  胡勤義
中　　華　　民　　國　　96　　年　　1 　　月　　24　　日
附錄：本案論罪科刑法條全文
貪污治罪條例第4條
有下列行為之一者，處無期徒刑或 10 年以上有期徒刑，得併科
新台幣 1 億元以下罰金：
一  竊取或侵占公用或公有器材、財物者。
二  藉勢或藉端勒索、勒徵、強占或強募財物者。
三  建築或經辦公用工程或購辦公用器材、物品，浮報價額、數
量、收取
    回扣或有其他舞弊情事者。
四  以公用運輸工具裝運違禁物品或漏稅物品者。
五  對於違背職務之行為，要求、期約或收受賄賂或其他不正利
    益者。
前項第 1 款至第 4 款之未遂犯罰之。
中華民國刑法第213條
公務員明知為不實之事項，而登載於職務上所掌之公文書，足以
生損害於公眾或他人者，處 1 年以上 7 年以下有期徒刑。
中華民國刑法第216條
行使第 210 條至第 215 條之文書者，依偽造、變造文書或登載
不實事項或使登載不實事項之規定處斷。